臺灣臺南地方法院交通事件裁定　　　　　　　　　　　九十三年度交聲字第二三號
　　移送機關　交通部公路總局嘉義區監理所新營監理站
　　受處分人
　　即異議人　甲○○
右列受處分人因違反道路交通管理處罰條例案件，對於交通部公路總局嘉義區監理所
新營監理站民國九十三年一月九日所為之裁決處分（處分案號：新監裁違字第裁七三
—Ｍ00000000號），聲明異議，本院裁定如左：
    主  文
原處分均撤銷。
甲○○汽車駕駛人轉彎時，不依號誌指示，處罰鍰新臺幣壹仟捌佰元，並記違規點數
壹點；又汽車駕駛人，駕駛汽車有違反道路交通管理處罰條例之行為，經交通勤務警
察制止時，拒絕停車接受稽查而逃逸，處罰鍰新臺幣陸仟元，並予記違規點數壹點。
    理  由
一、聲明異議意旨略以：如附件聲明異議狀所載。
二、按汽車駕駛人轉彎時，有不依標誌、標線、號誌指示者，處二百元以上六百元以
    下（註：即新臺幣六百元以上一千八百元以下）罰鍰；並記違規點數一點；汽車
    駕駛人，駕駛汽車有違反道路交通管理處罰條例之行為，經交通勤務警察或依法
    令執行交通稽查任務人員制止時，不聽制止或拒絕停車接受稽查而逃逸者，除按
    各該條規定處罰外，處新臺幣三千元以上六千元以下罰鍰；並記違規點數一點，
    道路交通管理處罰條例第四十八條第二款、第六十三條第一項第一款、第六十條
    第一項、第六十三條第一項第一款分別定有明文。
三、經查：
    （一）本件受處分人即異議人甲○○所有之車號ＹＸＬ─８０２號輕型機車，係
          於民國九十二年四月二十一日十七時三十二分許，有經人騎駛而沿台南縣
          柳營鄉○○路由北往南行駛，在行經柳營路與義士路設有燈光號誌管制之
          交岔路口欲由北往東左轉進入義士路時，未待柳營路號誌顯示為可左轉燈
          號即逕行左轉，適為在該路口值勤員警見狀當場鳴笛並加以攔查，因該機
          車騎士不僅拒絕停車接受稽查且逕自往義士路方向加速逃逸，經執勤員警
          記下違規車號，並比對電腦查詢之資料無訛後，始製單逕行舉發等情，有
          台南縣警察局南縣警交字第Ｍ00000000號舉發違反道路交通管理
          事件通知單一紙在卷可稽，並經證人即本件舉發之員警陳池元於本院調查
          時到庭陳證：「（問：本件是否你告發的，情形如何？）是我告發的，當
          時我是在柳營路與義士路口執行指揮交通勤務，當時我看見該輛機車由柳
          營路由北往東要左轉進入義士路，因為柳營路的號誌是綠燈直行、綠燈左
          轉燈同時顯示的三時相號誌，當時柳營路的行向號誌只有南北通行的號誌
          ，左轉號誌並未顯示，該輛機車未等到左轉燈顯示就逕行左轉，因為當時
          我在路口指揮交通我見狀馬上鳴笛並做手勢顯示攔停動作，結果該部機車
          沒有停就直接往義士路方向行駛，然後我就直接記下車牌再以電腦查詢廠
          牌、車身顏色逕行製單舉發，因為我一般逕行舉發的案件大部分是未戴安
          全帽或闖紅燈的案件，而這件是違規左轉並且拒絕停車逃逸案件我印象中
          只開過這件，所以印象中記得當時情形」、「（問：當時天氣如何？）當
          時天氣良好，視距清楚，所以我車牌看得很清楚沒有記錯」等語明確（見
          本院九十三年五月四日訊問筆錄），參諸執勤警員係依法執行公務，與異
          議人並不相識，素無怨隙，苟非實情，自無須恣意誣攀之理。而且警員執
          行公務本身受行政懲處責任之監督，到庭具結作證更以刑罰擔保其真實性
          ，警員應無甘冒行政懲處及刑法偽證罪責任而刻意誣陷之必要。因此，可
          信賴警員陳池元前開陳證為真實。
    （二）異議人雖辯稱：當時車子係借予朋友使用，並無違規行為，且該部機車在
          案載違規當時置於倉庫並無人使用云云。惟按法院受理交通異議案件，乃
          是對於交通舉發行政處分審查其是否違法，本質上屬於行政爭訟過程，與
          普通法院審理刑事案件之原則不同。其舉證責任之原理，非如刑事案件中
          ，應超越任何合理懷疑始可為有罪判決者之嚴格程度。其舉證責任之原理
          ，應與民事訴訟相類似，除有特別規定外，基本上準用民事訴訟法，由國
          家機關與人民二造，各自履行其主觀之舉證責任，在過程中各自提出證據
          ；若窮盡各種證據方法，待證結果仍有不明時，則由客觀之舉證責任危險
          分配原則，決定國家機關與人民二造何人應受敗訴危險。此參酌行政訴訟
          法第一百三十六條規定準用民事訴訟法第二百七十七條自明。查原裁決機
          關交通部公路總局嘉義區監理所新營監理站，裁決異議人甲○○所有之該
          輛機車有轉彎時不依號誌指示並拒絕停車接受稽查逃逸，乃引據舉發單為
          證。而舉發本件違規事件之台南縣警察局新營分局柳營分駐所警員陳池元
          ，就本件如何查獲並舉發之經過，亦於本院調查時到庭陳證無訛，已如前
          述，並就異議人之該輛機車，係沿著柳營路由北往東欲左轉行駛進入義士
          路，在行經柳營路與義士路之行車管制交岔路口時，【柳營路的行向號誌
          尚未顯示左轉燈而該部機車即逕行左轉】，經執勤員警【馬上鳴笛並以手
          示意攔停】，惟該部機車【沒有停就直接往義士路方向行駛】等本件違規
          情節均供述明確，而查警員陳池元本身直接見聞異議人該部機車有轉彎時
          不依號誌指示並拒絕停車接受稽查逃逸之事實經過，對事實最為明瞭，又
          經以行政及刑事責任擔保其真實性，且舉發當時所記載違規人該車行駛之
          違規情節又與事實相符等等各項因素，綜合認定其陳述為可採信。而該部
          車號ＹＸＬ─８０２號輕型機車之車主為異議人甲○○，亦有交通部公路
          總局嘉義區監理所新營監理站檢送之該車車籍查詢報表一份在卷可稽；而
          異議人甲○○就其指稱案載當時該車已借予朋友，且置於倉庫無人使用乙
          節，既未提出確實證據以供調查，亦未提供任何相關證據足資證明，從而
          異議人前開所辯，要係卸責之詞，自無可採。
四、綜上所述，本件受處分人即異議人甲○○所有之前開輕型機車，有於上述時、地
    經人騎駛，轉彎時未遵守道路交通號誌之指示且拒絕停車接受稽查而逃逸之事實
    既可認定，則原處分機關即移送機關交通部公路總局嘉義區監理所新營監理站據
    此除引用前開道路交通管理處罰條例第四十八條第二款、第六十條第一項之規定
    外，本另應引用同條例第六十三條第一項第一款之規定分別予以記點，惟移送機
    關就此部分漏未「記違規點數二點」，於法即有未合，是異議人之聲明異議雖無
    理由，惟原處分既有上述不當之處，自應由本院將原處分撤銷，另為裁定如主文
    第二項所示，以資適法。
五、據上論斷，應依道路交通案件處理辦法第二十條前段，裁定如主文。
中      華      民      國      九十三      年      六      月    四    日
                                  臺灣臺南地方法院交通法庭
                                      法  官    張  瑛  宗
右正本證明與原本無異
如不服本裁定應於送達後五日內向本院提出抗告狀
                                      書記官    陳  志  德
中      華      民      國      九十三      年      六      月    八    日
